【裁判字號】    91,交聲,725
【裁判日期】    920912
【裁判案由】    聲明異議
【裁判全文】
臺灣高雄地方法院交通事件裁定                    九十一年度交聲字第七二五號
    原處分機關  高雄市政府交通事件裁決所
    異  議  人  甲○○
    即受處分人
右列受處分人因違反道路交通管理處罰條例案件，對於高雄市政府交通事件裁決所九
十一年十二月十六日所為之處分（原處分案號：高市府交裁字第三二—一一九三八七
號、第三二—00000000號），聲明異議，本院裁定如左：
    主  文
高雄市政府交通事件裁決所於民國九十一年十二月十六日所為之高市府交裁字第三二
—一一九三八七號處分撤銷，甲○○不罰。
高雄市政府交通事件裁決所於民國九十一年十二月十六日所為之高市府交裁字第三二
—00000000號之處分撤銷，發交高雄市政府交通事件裁決所。
    理  由
一、異議意旨略以：異議人即受處分人甲○○（下稱異議人）因工作關係，無暇處理
    車牌號碼ＸＬ—四二三○號自用小客貨車之報廢事宜，遂於民國八十六年間委託
    友人丙○○（已歿）代為處理，詎近日向監理機關查詢上開車輛異動情形，始知
    該車（一）於八十六年十一月十三日十四時二十四分許，在高雄市○○○路，經
    警依道路交通管理處罰條例第四十條行車速度超過規定之最高時速而逕行舉發；
    （二）於八十九年二月二十五日十二時三十五分許，在民生東路，經警依同條例
    第十二條第一項第四款使用註銷之牌照行駛於公路（當時該車係由乙○○駕駛）
    而開單告發等情，爰聲明異議，請求撤銷前開處分等語。
二、原處分案號：高市府交裁字第三二—00000000號部分：
（一）按違反道路交通管理處罰條例行為之處罰，處罰機關於裁罰時，應給予違規行
      為人陳述之機會，道路交通管理事件統一裁罰標準及處理細則第四十條定有明
      文，又違反道路交通管理處罰條例之行為人，未依規定自動繳納罰鍰或未依規
      定到案聽候裁決，處罰機關固得依上開細則第四十四條第一項規定逕依該處理
      細則附件之統一裁罰標準表，對行為人裁決，惟該條項規定乃必以行為人經合
      法送達舉發違反道路交通管理事件通知單後，首先給予受處分人陳述意見之機
      會，在受處分人無正當理由未依該舉發通知單上所載應到案日期為罰鍰之繳納
      或到案聽候裁決時，方有適用，易言之，如未合法送達舉發通知單予受處分人
      ，則受處分人無從在到案日期前自行前往郵局或金融機構繳納罰鍰，即難認處
      罰機關可依前揭規定對行為人逕行裁決。
（二）經查，前開車輛確於八十六年十一月十三日十四時二十四分許，在高雄市○○
      ○路超速行駛，為警逕行舉發，並擎制高雄市政府警察局（八六）高市警刑交
      相字第00000000號舉發違反道路交通管理事件通知單等情，此有上開
      通知單、相片在卷可稽，再上開違規通知單雖已按異議人高雄市○○區○○里
      ○○路三八○巷十九號住處寄出，並有中華民國郵政大宗掛號函件一紙在卷可
      憑，惟經本院向原舉發單位函查本件違規通知單之送達回執，經該單位函覆：
      本件因時逾六個月郵局不予查詢，故無法查知送達情形一節，此有該單位即高
      雄市政府警察局交通警察大隊九十二年三月十一日高市警交三字第○○九二○
      ○○二七九一號函在卷可考，是依現存資料，既無法證明異議人是否確受本件
      違規通知單合法送達，且裁決機關對於異議人是否確受合法送達亦無法證明，
      則原處分機關於未依法給予異議人陳述意見之機會，即逕行裁決，揆諸前開規
      定，尚有未洽。
（三）綜上所述，本件既無法證明異議人已受合法通知，則原處分機關以異議人不依
      通知所定期限前往指定處所聽候裁決即逕行裁決，其裁決與前開規定尚有不合
      ，應依道路交通案件處理辦法第二十條規定將原處分撤銷，另行發交原處分機
      關依照上開規定程序辦理。
三、原處分案號：高市府交裁字第三二—一一九三八七號部分：
（一）按汽車之牌照業經註銷仍行駛者，處汽車所有人三千六百元以上一萬零八百元
      以下罰緩，道路交通管理處罰條例第十二條第一項第四款定有明文，又上開條
      例第十二條第一項之「汽車所有人」，係指實際汽車所有人而言。
（二）異議人將上開自用小客貨車交丙○○後，丙○○復於八十八年十二月間贈與乙
      ○○，且乙○○確於八十九年二月二十五日十二時三十五分許，駕駛上開車輛
      行經民生東路，為警攔檢並依道路交通管理處罰條例第十二條第一項第四款使
      用註銷之牌照行駛於公路而開單告發等情，業據證人乙○○於本院調查時到庭
      證述：系爭車輛係伊同事丙○○於八十八年十二月間送給伊的；伊確於八十九
      年二月二十五日十二時三十五分許，在民生東路為警攔獲，並依前開條例第十
      二條第一項第四款使用註銷之牌照行駛於公路而擎制內政部警政署國道公路警
      察局（八八）公警局交字第一○一一九三八七號舉發違反道路交通管理事件通
      知單告發等語明確，核與異議人所陳：伊於八十六年間將該車交予丙○○請其
      代為處理車輛之報廢事宜等語情節相符，此外，並有上開通知單一紙在卷可按
      。是以，異議人於前開違規事件告發時，既已非該自用小客貨車之實際汽車所
      有人，原處分遽予裁罰而未詳究實際汽車所有人為何，即有未洽。
（三）綜上，本件異議人關於此部分之異議為有理由，原處分應予撤銷，並諭知異議
      人不罰。
四、據上論斷，應依道路交通案件處理法第二十條，裁定如主文。
中      華      民      國    九十二    年      九      月    十二    日
                              臺灣高雄地方法院交通法庭
                                  法  官   黃呈熹
右正本證明與原本無異。
如不服本裁定，應於裁定送達後五日內，向本院提出抗告狀。
                                   書記官   梁瑜玲
中    華    民    國      九十二      年      九      月      十五      日


司法院資訊處製作；財團法人民間司法改革基金會備份。
